【裁判字號】    97,裁,5314
【裁判日期】    971218
【裁判案由】    民事
【裁判全文】
最  高  行  政  法  院  裁  定
                                      97年度裁字第5314號
抗  告  人  甲○○
上列抗告人因與相對人臺灣臺南地方法院間民事事件，對於中華
民國97年9月9日高雄高等行政法院97年度訴字第668號裁定，提
起抗告，本院裁定如下︰
    主  文
抗告駁回。
抗告訴訟費用由抗告人負擔。
    理  由
一、按抗告法院認抗告為不合法或無理由者，應為駁回抗告之裁
    定。
二、本件抗告人在原事實審法院，以相對人臺灣臺南地方法院為
    被告，提起確認訴訟。確認之內容則為「相對人所屬審判意
    義下法院作成之臺灣臺南地方法院91年度保險字第20號民事
    判決無效」。原審法院以抗告人起訴內容所對應行政訴訟之
    訴訟類型，應為「確認行政處分無效」之訴，且程序標的為
    上開民事判決，但該民事判決法律上之客觀定性非屬行政處
    分，因此抗告人在原審之起訴不合法，而裁定駁回其訴，為
    此抗告人提起本件抗告。其抗告意旨略謂：
  (一)其在原審係依行政訴訟法第6條第3項提起確認訴訟（換言之
    ，其在起訴時並未指明該訴訟之訴訟類型一定就是確認行政
    處分無效之訴訟，也可能是確認行政處分違法或確認法律關
    係之訴訟），確認之內容則是法院進行審判（過程）是否違
    法。
  (二)起訴理由則係上開民事判決違反平等原則，並主張憲法賦與
    人民之生存權與財產權。
  (三)本案非屬私權爭執，而是與法院間公權力之關係，請求釐清
    「民事法院可否在不平等之條件下，不處理救濟條件下進行
    判決確定」。
三、另抗告人又在抗告程序中擴張訴訟標的，追加課予義務訴訟
    之請求，請求重新審理，並對民事訴訟部分，擴張訴訟標的
    為新臺幣（下同）150萬元，訴訟費用由相對人負擔，請求
    國家指定法律人代理。
四、本院按：
  (一)抗告人在原審提起本件行政訴訟，不論其訴訟類型如何歸類
    ，基本上都是在爭執前開民事判決之作成有違法情事。
  (二)然而民事判決之形成過程有無違反憲法或其他實證法，依我
    國現行法制之規劃，本應循民事訴訟法之相關程序規定來處
    理，因此其在性質上非屬行政訴訟事件，行政法院對此類案
    型無審判權，抗告人提起本件行政訴訟自非合法，本應依行
    政訴訟法第107條第1項第1款之規定，裁定駁回之。原裁定
    誤用同條項第10款據為駁回之程序規範基礎，雖在理由上尚
    有未洽，但其認抗告人起訴不合法之最終結論並無錯誤，抗
    告人前開各項抗告意旨，在上開法理基礎下，均難認有理由
    ，應予駁回。
五、據上論結，本件抗告為無理由。依行政訴訟法第104條、民
    事訴訟法第95條、第78條，裁定如主文。
中    華    民    國    97    年    12    月    18    日
                    最高行政法院第一庭
                        審判長法官  鄭  淑  貞
                              法官  廖  宏  明
                              法官  黃  合  文
                              法官  帥  嘉  寶
                              法官  胡  方  新
以  上  正  本  證  明  與  原  本  無  異
中    華    民    國    97    年    12    月    18    日
                              書記官  莊  俊  亨


司法院資訊處製作；財團法人民間司法改革基金會備份。
